【裁判字號】    95,上訴,3649
【裁判日期】    951222
【裁判案由】    強盜
【裁判全文】
臺灣高等法院刑事判決                95年度上訴字第3649號
上  訴  人  台灣新竹地方法院檢察署檢察官
被      告  丙○○
                    80弄13號5樓
指定辯護人  本院公設辯護人郭書益
上列上訴人因被告強盜等案件，不服臺灣新竹地方法院95年度訴
字第121 號，中華民國95年5月5日第一審判決（起訴案號：臺灣
新竹地方法院檢察署95年度偵字第68號、併辦案號：臺灣新竹地
方法院檢察署95年度偵字第550 號），提起上訴，本院判決如下
：
    主  文
原判決撤銷。
丙○○連續竊盜，累犯，處有期徒刑壹年貳月。
    事  實
一、丙○○前因竊盜案件，經原審以93年度易字第6 號判決判處
    有期徒刑8 月，並於民國（下同）93年3月1日確定，甫於94
    年1 月19日縮刑期滿執行完畢，詎仍不知悔悟，基於意圖為
    自己不法所有之概括犯意，分別於(1)94年12月13日15時許、
    94年12月15日6時許、94年12月16日12時許、94年12月22日6
    時許、94年12月22日7 時許，在新竹縣新埔鎮○○里○○路
    ○○段709 號旁放置電纜線之料場內，連續竊取中華電信股
    份有限公司所有，由乙○○保管中之電纜線共計7條（94年1
    2 月13日竊取1條、94年12月15日竊取3條、94年12月16日竊
    取1條、94年12月22日6 時許竊取2條、同日7時許竊取2條）
    ，其中前4次得手後以1公斤新台幣（下同）20元出售予位於
    新竹縣竹北市○○○○路185 號之順發廢五金企業社負責人張
    家鈞換取現金共計2,660元花用（12月13日所竊電纜線換取4
    00 元、12月15日所竊電纜線換取1,200元、12月16日所竊電
    纜線換取500 元、12月22日上午6時許所竊電纜線換取560元
    ），於第5次（即94年12月22日7時許）竊取電纜線得手後，
    將該2 條電纜線搬離料場30公尺後，欲將之放置於所騎乘之
    車號IAO-727 號機車上準備離開時，為丁○○○發覺並拉住
    ，嗣丁○○○大聲呼救後，經趕來之乙○○（即丁○○○之
    女婿）及隨後趕至之員警當場查獲，並移送台灣新竹地方法
    院檢察署，丙○○於檢察官諭知限制住居後，仍承前之概括
    犯意；復於(2)94年12月24日15時許，在新竹縣竹北市○○路
    352 號，侵入該工廠內（侵入建築物部分未據告訴）徒手竊
    取甲○○所有約50公尺之長電纜線1 捲，經其揹在身上後，
    適甲○○正好返回而為其當場發覺，嗣丙○○因掙脫致該電
    纜線1 捲因而掉落該屋內，丙○○逃離後，經警察循線查獲
    。
二、案經新竹縣警察局新埔分局報告台灣新竹地方法院檢察署檢
    察官偵查起訴及新竹縣警察局竹北分局報告台灣新竹地方法
    院檢察署檢察官移送併案審理。
    理  由
一、訊據被告對於94年12月13日15時許、94年12月15日6時許、9
    4 年12月16日12時許、94年12月22日6時許、94年12月22日7
    時許，分別在新竹縣新埔鎮○○里○○路○○段709 號，竊
    取中華電信股份有限公司所有而由乙○○保管中之電纜線共
    計7條（94年12月13日竊取1 條、94年12月15日竊取3條、94
    年12月16日竊取1 條、94年12月22日早上6點多竊取2條、94
    年12月22日早上7點多竊取2條），及94年12月24日15時許（
    即併案部分），在新竹縣竹北市○○路352 號，侵入工廠內
    竊取甲○○所有長約50公尺之電纜線1 捲等事實固坦承，惟
    辯稱：94年12月22日早上7點多雖竊取電纜線2條，然該等電
    纜線尚未處於其支配中，僅屬於竊盜未遂云云，惟查：
  (一)上揭犯罪事實，業據被告於警詢、偵查中、原審及本院審理
    時坦承不諱（見95年度偵字第68號偵查卷第7-9 頁、第32頁
    、原審95年2月17日、3月9日準備程序筆錄、4月18日審判筆
    錄、本院95年10月19日準備程序筆錄），並經證人即被害人
    乙○○於警詢、原審審理中（見95年度偵字第68號偵查卷第
    13-14頁及原審95年4月18日審判筆錄），證人丁○○○於警
    詢時及原審審理中（95年度偵字第68號偵查卷第16-17 頁、
    原審95年4 月18日審判筆錄），證人張家鈞於警詢中（見95
    年度偵字第68號偵查卷第68號偵查卷第18-20 頁）、證人即
    被害人甲○○於警詢中及原審審理中（見95 年度偵字第550
    號偵查卷第8-10 頁、原審95年4月18日審判筆錄）等證述情
    節相符，且有被害人立具之贓物認領保管單（見95年度偵字
    第68號偵查卷第21頁、95年度偵字第550 號偵查卷第11頁）
    、查獲照片10張（見95年度偵字第68號偵查卷第23-25頁、9
    5年度偵字第550 號偵查卷第12-13頁）等在卷可稽，足認被
    告之自白與事實相符，本件事證明確，被告犯行堪以認定。
  (二)至被告雖辯稱94年12月22日7 時該次竊盜犯行僅達未遂程度
    云云，然刑法上竊盜行為之既未遂應就物的原持有支配關係
    的破壞與新持有支配關係的建立，並同時輔以社會日常生活
    經驗、個案實際狀況等客觀情形一併加以判斷，查：94年12
    月22日7 點多該次之竊盜行為，被告既於原審審理中供述：
    我捧著電纜線走了一段路，要放在機車，被人家從我後面拉
    住，我才知道被發現，我將電纜線放在機車旁地上等語（見
    原審95年4 月18日審判筆錄），且此部分亦與證人乙○○結
    證稱：被告竊取電纜線後從料場搬離到被查獲地點共約30公
    尺等語（見原審95年4 月18日審判筆錄），由被告及證人證
    述得見，被告已然將該物品由被害人實力支配範圍（即料場
    ）搬離，其於離開該等處所時便已破壞原持有人對於物品之
    支配關係，更重新建立新的支配持有關係，更何況被告已將
    該物品搬離該料場達30公尺處，是此搬遷之行為更可認定被
    告積極行使其新支配持有關係，是被告辯稱前揭犯罪行為屬
    未遂云云尚不可採。又被告於95年12月24日15時許該次竊盜
    亦已得手，而將竊得電纜線1 捲揹在身上，基於上述相同法
    理，該次竊盜行為亦應認為已經既遂，附為敘明。
二、核被告所為係犯刑法第320條第1項之連續竊盜既遂罪（即自
    94年12月13日至94年12月22日之犯行、及94年12月24日之犯
    行）。至公訴人雖以被告於94年12月22日7 時許竊取電纜線
    得手後遭丁○○○抓住，為脫免逮捕而對丁○○○施以強暴
    ，因認被告涉犯刑法第329 條之準強盜罪，然訊之被告堅決
    否認有何準強盜之犯行，辯稱：渠當時並未攻擊丁○○○，
    渠等雖有發生拉扯，但丁○○○受傷乃因拉扯中造成丁○○○跌倒而致，並未出手傷害丁○○○云云。查：證人丁○○○於原審交互詰問中證述：「（辯護人問：被告在拉扯過程
    中，有無主動打你或攻擊妳？）（證人答：無。）」、「（
    辯護人問：妳受傷是否因為拉拉扯扯跌倒才受傷？）（證人
    答：被告沒有推我，是我們拉拉扯扯跌倒受傷的。）」、於
    本院審理時證稱：「是拉扯跌倒而已，我們2 個拉來拉去結
    果我就自己跌倒了。」、「（審判長問：追到以後他有無對
    你施暴？）答：我抓他的衣服不讓他走，他硬要走，我一直
    拉他就這樣拉扯，後來我就自己跌倒了。」、「（審判長問
    ：你說的『拉扯』，你拉他的衣服，他手有無拉你？）答：
    他沒有拉我，是我單方面因為他要走，我拉他的衣服。」、
    「（審判長問：除外他有無對你施暴？）答：沒有。」、「
    （審判長問：他有無把你推倒？）答：沒有，只有我拉他，
    因為他要走我不讓他走，是我拉他而自己跌倒。」（見本院
    95年11月10日審判筆錄第2 頁、95年12月1日審判筆錄第3頁
    至第4 頁）等語，證人乙○○於本院審理時證稱：「（審判
    長問：你看到的時候他們有無拉扯？）答：我看到的時候沒
    有。」、「（審判長問：事後有無問你岳母有無受到欺負？
    ）答：……我岳母說她洗完衣服看到被告偷電纜，她就跑過
    去追，我岳母拉住他的衣服，有抓到他的衣服，被告掙脫，
    我岳母就跌倒，第2 次被告又要走，被告跨上摩托車，東西
    放在地上，我岳母又跑上去拉住他的衣服，不讓他走，沒有
    拉好，她自己跌倒，被告也人車倒地，她沒有說被告有打他
    。」、「（審判長問：你在派出所的時候你怎麼也說『……
    這位竊嫌就把我岳母推倒，我岳母爬起來阻止又被他推打，
    經鄰居合力才制止了竊嫌』？）答：因為我當時聽到鄰居這
    樣講，我衝出去，我就覺得這個年輕人怎麼可以打我岳母，
    因為當時太生氣了所以我才這樣講，在現場的時候我有問我
    岳母，我岳母說『我拉他他掙脫而跌倒』，當時是因為我很
    生氣，才說被告有推我岳母，事實上這是不實在的。」（見
    本院95年12月1 日審判筆錄第5頁至第8頁）等語，綜前所述
    ，雖被告與丁○○○間確有發生拉扯之行為，然此係因丁○○○拉住被告欲逮捕被告，被告只是單純掙脫丁○○○之逮
    捕，以便利脫逃而已，並未對於丁○○○有其他施以強暴脅
    迫之攻擊行為，換言之，其僅係消極的掙脫，並未積極對丁○○○加以施暴，是被告於警詢自承「推倒」被害人云云，
    其筆錄記載應屬誤會而與事實不符，不足遽採為不利被告之
    認定，綜上，被告該次犯行尚與準強盜罪成立要件有間，惟
    因與起訴之社會基本事實相同，爰變更檢察官之起訴法條，
    附此敘明。查被告丙○○先後6 次普通竊盜既遂罪，均時間
    緊接，方法相同，觸犯構成要件相同之罪名，顯係基於概括
    犯意為之，應依連續犯規定從一重之普通竊盜既遂罪論處，
    並依法加重其刑。公訴人起訴事實雖未敘及94年12月24日該
    次竊盜既遂犯行（即併案部分），然此部份之事實與公訴人
    起訴之竊盜犯行，既有連續犯之裁判上一罪關係，應為起訴
    效力所及，且經公訴人到庭擴張此部分犯罪事實，自得併予
    審究，附此說明。末查被告前因竊盜案件，經原審以93年度
    易字第6號判處有期徒刑8 月確定，於94年1月19日縮刑期滿
    執行完畢等情，此有本院被告前案紀錄表各1 份存卷可查，
    其受有期徒刑之執行完畢，五年內再犯本件有期徒刑以上之
    罪，為累犯，應依刑法第47條規定遞加重其刑。
三、又被告行為後，刑法業經總統於94年1月7日公布修正，並定
    於95年7月1日施行（以下稱新刑法，而95年7月1日修正施行
    前刑法則稱舊刑法），其中舊刑法第56條連續犯之規定業經
    廢除，則被告於新刑法施行前之多次犯行，因行為後新刑法
    業已廢除連續犯之規定，顯已影響及行為人刑罰之法律效果
    ，自屬法律有變更，依新刑法第2條第1項規定，比較新、舊
    刑法結果，仍應適用較有利於被告之行為時法律即舊刑法論
    以連續犯一罪（最高法院95年第8 次刑事庭會議決議參照）
    。又刑法第47條累犯之規定，雖亦同時修正變更，惟被告所
    為不論依新舊法規定均成立累犯，並無有利不利，依新法第
    2條第1項前段規定，仍應適用行為時法律即舊法論以累犯，
    再修正後新刑法第33條第5 款將原定罰金刑為銀元一元以上
    提高為新台幣一千元以上，以百元計算之，依修正前之規定
    ，較有利於被告，亦應適用行為時舊刑法之規定，均附此
    明。
四、原審對被告論罪科刑，固非無見。惟查，被告於94年12月24
    日15時許，在新竹縣竹北市○○路352 號，侵入該工廠內徒
    手竊取甲○○所有約50公尺之長電纜線1 捲乙節，被告既已
    將該電纜線揹在身上，即已將該電纜線置於自己實力支配之
    下，竊盜犯行已屬既遂，縱使嗣後遭人發現而未即將該電纜
    線竊離現場，亦無礙於竊盜既遂犯行之成立，原審對此未詳
    推求，遽以被告因掙脫逃離現場而未將系爭電纜線帶離，係
    屬竊盜未遂，其認事用法尚有違誤，公訴人上訴雖仍執陳詞
    以被告涉犯準強盜罪而指摘原判決不當，雖無理由，惟原判
    決既有上開可議而無可維持，自應由本院予以撤銷改判。爰
    審酌被告正值壯年，不思正當管道謀生，而圖不勞獲取財物
    ，多次竊取他人財物，且於94年12月22日被警查獲後，不知
    悔改，2 天後即再犯，顯見其頑劣惡性，又變賣所竊電纜線
    共獲2,660 元，所獲利益尚輕，及多次竊取同一持有人乙○○之電纜線對於該住戶居家安全所生之危害性等一切情狀，
    判處如主文第2項所示之刑。
據上論斷，應依刑事訴訟法第369條第1項前段、第364條、第299
條第1項前段、第300條，刑法第2條第1項前段、第320條第1項、
舊刑法第56條、第47條，罰金罰鍰提高標準條例第1 條前段，判
決如主文。
本案經檢察官田炳麟到庭執行職務。
中    華    民    國    95    年    12    月    22    日
                  刑事第十庭    審判長法  官  劉景星
                                      法  官  李春地
                                      法  官  陳志洋
以上正本證明與原本無異。
檢察官如不服本判決，應於收受送達後十日內向本院提出上訴書
狀，其未敘述上訴之理由者並得於提起上訴後十日內向本院補提
理由書（均須按他造當事人之人數附繕本）。
被告不得上訴。
                                       書記官  王韻雅
中    華    民    國    95    年    12    月    25    日
附錄：本案論罪科刑法條全文
附錄本案論罪科刑法條
中華民國刑法第320條第1項：
意圖為自己或第三人不法之所有，而竊取他人之動產者，為竊盜
罪，處5年以下有期徒刑、拘役或500元以下罰金。


司法院資訊處製作；財團法人民間司法改革基金會備份。
